臺灣基隆地方法院交通事件裁定　　　　 96年度交聲字第204號
移送機關　　交通部公路總局臺北區監理所基隆監理站
異　議　人　甲○○
上列異議人因違反道路交通管理處罰條例案件，對於交通部公路
總局臺北區監理所基隆監理站於中華民國96年6月22日以基監字
第裁42-Z00000000、42-Z00000000號所為之裁決處分（原舉發案
號：內政部警政署國道公路警察局公警察局交字第Z00000000、
Z00000000），聲明異議，本院裁定如下：
    主  文
異議均駁回。
    理  由
一、異議意旨略以：異議人即受處分人甲○○，被舉發於民國96
    年5月26日7時3分許，駕駛車號6667-RK號自小客車，行經國
    道三號南下232.7公里處，因「限速110公里、行速125公里
    ，超速15公里」、「經警指揮攔停拒絕停車接受稽查逃逸」
    違規，並經原處分機關裁罰。惟執行交通稽查勤務之公路警
    察，空言無憑，並無提出異議人違規之照片及證據，而當日
    異議人將該車借予朋友使用，朋友告知並無違規之處，為此
    聲明異議，請求撤銷原處分云云。
二、按「汽車行駛於高速公路、快速公路或設站管制之道路，不
    遵使用限制、禁止、行車管制及管理事項之管制規則而有下
    列行為者，處汽車駕駛人新臺幣3千元以上6千元以下罰鍰。
    」、「一行車速度超過規定之最高速限或低於規定之最低速
    限。」、「第一項之管制規則，由交通部會同內政部定之。
    」；又「汽車駕駛人有下列各款所列條款之一者，除依原條
    款處罰鍰外，並予記點：一有第33條第1項、第2項、第38條
    第1項、第40條、第45條、第47條第1款至第3款、第48條、
    第49條或第60條第1項、第2項第1款、第2款情形之一者，各
    記違規點數1點。」，道路交通管理處罰條例第33條第1項、
    第6項、第63條第1項第1款定有明文。又「汽車行駛高速公
    路及快速公路，其車道之使用，除因交通事故及道路施工依
    臨時或可移動標誌指示或交通勤務警察指揮外，應依設置之
    交通標誌、標線或號誌之規定，．．」，高速公路及快速公
    路交通管制規則8條第1項前段亦定有明文。再者，道路交通
    管理處罰條例第7條之2第1項第4款及第4項分別規定「汽車
    駕駛人之行為有下列情形之一，當場不能或不宜攔截製單舉
    發者，得逕行舉發：．．．四不服指揮稽查而逃逸。」、「
    第1項逕行舉發，應記明車輛牌照號碼、車型等可資辨明之
    資料，以汽車所有人為被通知人製單舉發。」，故交通勤務
    警察或依法執行交通稽查任務之人員發現汽車駕駛人涉有違
    規情事時，原則上固須當場攔截而製單舉發，此除可立即明
    確告知汽車駕駛人涉有交通違規情事外，亦可讓汽車駕駛人
    得當場陳述意見，避免交通稽查人員有所誤判，而可即時獲
    得補救。惟考量上開條例第7條之2第1項第1款至第5款所列
    舉之道路違規行為，其發生往往係在瞬間，抑或係於交通稽
    查人員執行勤務時所恰巧目睹之違規情事，且如有事實上不
    能當場攔截或依照比例原則不宜當場攔截製單舉發時，為達
    有效維護交通秩序及保障交通安全之行政目的，故特別立法
    賦予交通稽查人員得於事後逕行製單舉發之權限。另因若干
    交通違規行為必須經由科學儀器始能偵測得知（例如超速、
    酒醉駕車等等），亦常無法當場攔截後即製單舉發，或不宜
    當場攔截製單舉發，故同條項第6款始同樣賦予交通稽查人
    員得於事後逕行製單舉發之權限。職是，如有上開各款所示
    之情形，而交通稽查人員不能或不宜當場攔截製單舉發者，
    自可於事後逕行舉發，其因而舉發違規之程序尚難謂有何違
    法。
三、異議人經傳喚未到庭，惟查：96年5月26日7時3分許，車牌
    號碼6667-RK號自小客車，以時速125公里之速度，行駛於最
    高限速110公里之國道三號232.7公里南向路段，經警於測距
    259公尺處以雷射測速器測得超速行駛之違規事實後，始開
    啟警示閃光燈並以指揮棒示意停車攔查，該車乃停於外側路
    肩，俟警方趨前時，又猛加速拒絕受檢逃逸，警方乃由後方
    尾隨，該車沿途任意變換車道，為顧及其他用路人安危，未
    予持續尾隨，乃記明車牌號碼、廠牌、顏色、車型，並立即
    向值班台以電腦查證核對無訛後，方予以掣單逕行舉發超速
    、不服稽查取締等違規屬實，此有內政部警政署國道公路警
    察局公警局交字第Z00000000、Z00000000號舉發違反道路交
    通管理事件通知單各乙紙、雷射測速器測得時速125公里、
    測距259公尺之顯示紀錄表及國道公路警察局電腦資料查詢
    紀錄簿在卷可稽。經本院依職權傳訊證人即當日取締員警廖
    志偉到庭具結證稱：「雷射超速槍測到，但是沒有現場照片
    ，超速槍上顯示速度及測距（並當庭提出雷射超速槍的檢測
    紀錄照片），當時車輛時速是125公里，測距是259公尺，
    本件違規是當場攔查，攔下後該車切到路肩，我們準備上警
    車前往該車後方時，該車就加速離開，那時我們有看清車牌
    ，並向值班台通報，值班台再以電腦查詢該車的廠牌、顏色
    、車型與我們所看到的違規車輛是否符合，查詢結果都符合
    ，所以我們才加以舉發，因我們規定贓車才能追車，所以才
    向值班台查尋是否為贓車，結果不是才沒追緝，而以舉發方
    式開違規單，我們是距該車距離是3公尺內，所以不可能看
    錯，除非該車牌是用別人的車牌，但是這部車很特殊，它的
    引擎是5000cc，馬力超過賓士S320，當時判斷是超過3000cc
    的車種，經查詢後也是如此，因該車不服取締，拒絕檢查，
    所以我們再補一張違規單。」等語。是以依證人所述，當時
    攔查時該車停於外側路肩近約距離3公尺處，看清車牌號碼
    後，立刻向值班台通報以電腦查詢該車之廠牌、顏色、車型
    均相符合始舉單告發，而證人廖志偉為執行交通勤務之公路
    警察，對於記明車輛牌照號碼、車型及顏色等可資辨明之資
    料，為其業務內之事項，其觀察程度自較一般人更為專注，
    且舉發交通違規即為證人廖志偉當時之勤務事項，舉發當時
    站崗的位置距該車僅259公尺，攔停時該車停於外側路肩，
    警方趨前時，始加速逃逸，當時警方距該車僅3公尺遠距離
    ，且與電腦查詢之廠牌、顏色、車型均相符，是以看錯車牌
    機率幾乎零。再參以證人廖志偉與異議人素不相識，亦無怨
    隙，自應無甘冒自身觸犯偽證罪之風險而設詞誣攀異議人之
    理，故證人即舉發員警廖志偉之證言，應為平允可信。此外
    ，復無其他證據足認警員舉發時有看錯車牌之情形。另本件
    舉發時員警雖未當場拍照存證，然依道路交通管理處罰條例
    第7條之2第1項之規定，「汽車駕駛人之行為有下列情形之
    一，當場不能或不宜攔截製單舉發者，得逕行舉發：．．．
    四不服指揮稽查而逃逸。製單舉發者，」，本得對汽車所有
    人逕行舉發處罰，而本件舉發員警亦就舉發經過於本院調查
    時到庭證述屬實，異議人自難以員警舉發時無採證照片云云
    ，據為免責事由。且交通警察掣單舉發違反道路交通管理處
    罰條例所列之違規事實，本質上為行政處分，係公務員基於
    職務上之權力，依法就特定之具體事件所為之具公法上效果
    之單方行政行為，基於公務員為公法上行為具有公信力之原
    則，若無其他反證足以推翻，該行政處分當可被推定為真正
    ，本此公信原則，立法者乃賦予行政機關制定違反道路交通
    事件統一裁罰標準及處理細則，使執勤警員得當機處分以達
    其維護交通秩序、安全之行政目的，反之，若謂公務員一切
    行政行為均需預留證據以證其實，則國家行政勢必窒礙難行
    ，據此，刑事訴訟法就犯罪證據有關之規定中與屬行政秩序
    罰之交通違規裁罰本質不合之部分，自不在準用之列。從而
    ，異議人既未就執勤員警之舉發有誤提出相關證據以供調查
    ，本院經查亦無任何證據足資證明其有捏造事實違法取締之
    情事，則執勤員警本其維護交通秩序、安全職責所為之舉發
    ，自應受到合法、正確之推定。綜上所述，本件異議人空言
    否認前開違規事實，無非事後卸責之詞，不足採信。綜上，
    原處分機關認異議人有在國道三號公路超速行駛、不服取締
    等違規，依首開法條規定，並審酌異議人違規情節輕重，各
    裁處罰鍰新臺幣3000元，並各記違規點數1點，無何違誤，
    量罰亦甚妥適，應予維持，本件異議為無理由，應予駁回。
四、據上論斷，應依道路交通案件處理辦法第19條，裁定如主文
    。
中　　華　　民　　國　　96　　年　　8 　　月　7　　　日
                  交通法庭法  官  陳伯厚
以上正本證明與原本無異。
對於本件裁定如有不服，應於收受送達後5日內，向本院提出抗
告書狀，敘述抗告之理由，抗告於臺灣高等法院。
中　　華　　民　　國　　96　　年　　8 　　月　7　　　日
                          書記官  明祖斌
